臺灣高等法院高雄分院刑事判決　　　　96年度上訴字第1063號
上　訴　人
即　被　告　甲○○
上列上訴人因違反毒品危害防制條例案件，不服臺灣高雄地方法
院96年度訴字第660 號中華民國96年3 月30日第一審判決（起訴
案號：臺灣高雄地方法院檢察署96年度毒偵字第757 號），提起
上訴，本院依簡式審判程序判決如下：
     主  文
上訴駁回。
     事  實
一、甲○○前因施用第一、二級毒品案件，經原審以91年度毒聲
    字第5831號裁定送強制戒治，於民國92年10月22日執行完畢
    ，並因同一施用毒品案件，經原審以91年度訴字第3386號分
    別判處有期徒刑9 月、5 月，應執行有期徒刑1 年確定，於
    95年6 月18日執行完畢。詎其仍不知警惕，於上開強制戒治
    及有期徒刑執行完畢後5 年內，復基於施用第一級毒品海洛
    因之集合犯意，自95年10月初某日起，至同年12月10日晚上
    某時止，在其位於高雄市○○區○○街109 巷5 號住處內，
    以針筒注射及摻入香菸點燃吸食之方式，反覆施用第一級毒
    品海洛因多次，嗣於同年12月11日上午11時0 分許，在高雄
    市○○區○○路85號前，經警見其形跡可疑遂上前盤查，當
    場扣得第一級毒品海洛因2 小包（檢驗前分別重0.069 公克
    、0.064 公克，檢驗後分別重0.041 公克、0.041 公克，含
    沾有海洛因之包裝袋2 只），並於同日中午12時13分許採集
    其尿液送驗結果，呈嗎啡陽性反應，始悉前情。
二、案經高雄市政府警察局楠梓分局報請臺灣高雄地方法院檢察
    署檢察官偵查起訴。
     理  由
一、上開事實，業據上訴人即被告甲○○於原審及本院審理中供
    承不諱，且被告為警查獲時所採集之尿液，經檢驗結果，呈
    嗎啡陽性反應，此有高雄市立凱旋醫院95年12月16日濫用藥
    物尿液檢驗報告（檢體編號：D1311 ，偵卷第21頁）及姓名
    對照表各1 份在卷可稽；且被告為警查獲時所扣得之海洛因
    2 包（檢驗前分別重0.069 公克、0.064 公克，檢驗後分別
    重0.041 公克、0.041 公克，含沾有海洛因之包裝袋2 只）
    ，經檢驗結果，確為海洛因成分無誤，此亦有高雄市立凱旋
    醫院95年12月25日濫用藥物成品檢驗鑑定書1 份附卷可佐（
    偵卷第23頁）。是本件事證明確，被告施用第一級毒品海洛
    因之犯行堪以認定。又被告前因施用第一、二級毒品案件，
    經原審以91年度毒聲字第5831號裁定送強制戒治，於民國92
    年10月22日執行完畢之事實，有台灣高等法院被告前案紀錄
    表、台灣高雄地方法院檢察署刑案資料查註紀錄表各1 份在
    卷可按。被告於強制戒治執行完畢釋放後5 年內再犯本件施
    用毒品之罪，依毒品危害防制條例第23條第2 項之規定，應
    依法論科。
二、按刑事法若干犯罪行為態樣，本質上原具有反覆、延續實行
    之特徵，立法時既予特別歸類，定為犯罪構成要件之行為要
    素，則行為人基於概括之犯意，在密切接近之一定時、地持
    續實行之複次行為，倘依社會通念，於客觀上認為符合1 個
    反覆、延續性之行為觀念者，於刑法評價上，即應僅成立一
    罪。學理上所稱「集合犯」之職業性、營業性或收集性等具
    有重複特質之犯罪均屬之（最高法院95年度台上字第1079號
    、第3937號、第4686號判決意旨參照）。而毒品危害防制條
    例既依成癮性、濫用性及對社會危害性將毒品分為4 級，且
    僅處罰施用第一、二級毒品，足見該條例所處罰施用第一、
    二級毒品，其構成要件行為之要素係具有成癮、濫用之反覆
    、延續實行之性質，且依社會通念於客觀上認為係符合1 個
    反覆、延續性之行為觀念。本件被告自95年10月初某日某時
    起，至同年12月10日晚上某時止，反覆施用第一級毒品海洛
    因多次，應認係基於集合犯之同一概括犯意所為，自應論以
    集合犯之包括一罪，較為合理適當。
三、核被告所為，係犯毒品危害防制條例第10條第1 項之施用第
    一級毒品罪。其持有第一級毒品後進而施用，其持有之低度
    行為為施用之高度行為所吸收，不另論罪。被告前因施用第
    一、二級毒品案件，經原審以91年度訴字第3386號分別判處
    有期徒刑9 月、5 月，應執行有期徒刑1 年確定，於95年6
    月18日執行完畢之事實，有臺灣高等法院被告前案紀錄表在
    卷可佐，其於徒刑執行完畢後5 年內，故意再犯本件有期徒
    刑以上之罪，為累犯，應依刑法第47條第1 項之規定加重其
    刑。又公訴人雖僅就被告於95年12月10日施用第一級毒品之
    事實提起公訴，然檢察官就犯罪事實之一部起訴者，效力及
    於全部，刑事訴訟法第267 條定有明文。本件被告自95年10
    月初日起，至同年12月9 日止反覆施用第1 級毒品海洛因之
    犯行，與前開經起訴部分之事實，有集合犯之實質上一罪關
    係，為起訴效力所及，本院自得一併審理。
四、原審因而適用毒品危害防制條例第10條第1 項、第18條第1
    項前段，刑法第11條、第47條第1 項之規定，並審酌被告前
    因施用毒品案件經判處徒刑確定，甫於95年6 月18日執行完
    畢，未及4 月即再犯本件施用毒品之罪，足見其不知警惕，
    惟念其犯罪後坦承犯行，且其施用毒品之犯行，乃屬對自我
    身心健康之自戕行為，及其犯罪動機、目的、手段及所生危
    害等一切情狀，量處有期徒刑1 年，以資懲儆。並認扣案海
    洛因2 包（檢驗後分別重0.041 公克、0.041 公克），經檢
    驗結果，確為海洛因成分無誤，已如前述，其含沾有海洛因
    之包裝袋2 只，客觀上與毒品海洛因亦難以析離，均應認係
    查獲之毒品，而依毒品危害防制條例第18條第1 項前段之規
    定沒收銷燬之。至因鑑驗而耗損之毒品海洛因，既已滅失，
    爰不為沒收銷燬之諭知。經核原判決認事用法並無不合，量
    刑亦屬適度。被告上訴意旨，指摘原判決量刑過重不當，為
    無理由，應予駁回。
據上論斷，應依刑事訴訟法第273 條之1 第1 項、第368 條，判
決如主文。
本案經檢察官陳宗吟到庭執行職務。
中　　華　　民　　國　　96　　年　　6 　　月　　21　　日
                  刑事第三庭    審判長法  官   周賢銳
                                      法  官   黃仁松
                                      法  官   謝宏宗
以上正本證明與原本無異。
如不服本判決應於收受本判決後10日內向本院提出上訴書狀，其
未敘述上訴理由者，並得於提起上訴後10日內向本院補提理由書
狀（均須按他造當事人之人數附繕本）「切勿逕送上級法院」。
中　　華　　民　　國　　96　　年　　6 　　月　　22　　日
　　　　　　　　　　　　　　　　　　　書記官   熊惠津
附錄本判決論罪科刑法條：
毒品危害防制條例第10條第1項
施用第一級毒品者，處 6 月以上 5 年以下有期徒刑。
                                                   W
